臺灣桃園地方法院刑事判決　　　　　　　　　　　　九十二年度易字第一三六九號
　　公　訴　人　臺灣桃園地方法院檢察署檢察官
　　被　　　告　丁○○
　　　　　　　　癸○○
　　右　一　人
　　選任辯護人　蘇明淵律師
　　　　　　　　謝孟儒律師
　　被　　　告　壬○○
　　　　　　　　戊○○
　　　　　　　　辛○○
右列被告因傷害等案件，經檢察官提起公訴（九十二年度偵字第五０七六號），本院
判決如左︰
    主  文
丁○○共同連續傷害人之身體，處有期徒刑陸月，如易科罰金，以佰元折算壹日，
未扣案木製球棒壹支沒收。
癸○○傷害人之身體，處有期徒刑肆月，如易科罰金，以佰元折算壹日，未扣案角
鐵壹支沒收；又損壞他人自小客車之前擋風玻璃，足以生損害於他人，處拘役貳拾日
，如易科罰金，以佰元折算壹日。
壬○○傷害人之身體，處拘役貳拾日，如易科罰金，以佰元折算壹日，緩刑貳年。
戊○○共同傷害人之身體，處有期徒刑貳月，如易科罰金，以佰元折算壹日，緩刑
貳年，未扣案木製球棒壹支沒收。
辛○○共同傷害人之身體，處有期徒刑月，如易科罰金，以佰元折算壹日，未扣
案木製球棒壹支沒收。
    事  實
一、丁○○與癸○○係居住於桃園縣龍潭鄉○○村○○路聯合新村之鄰居，因丁○○
    之妻辛○○曾舉發癸○○在住宅區設立鐵工廠，引起癸○○不悅，兩家關係素來
    不睦。民國九十二年一月五日十五時三十分許，癸○○駕駛車號ＫＲ－八００五
    號自小客車搭載其妻丙○○自外歸來，於行經龍潭鄉○○路三九三巷與聯合新村
    巷道時，適丁○○之子戊○○駕駛其父所有之車號ＫＡ－八八八一號自小客車搭
    載其母辛○○及阿姨庚○○欲外出，兩車於狹窄巷道相遇，對峙須臾，互不相讓
    ，雙方即口出惡言互為叫，癸○○與丙○○憤而下車徒步返家，將小客車留在
    巷道，以阻斷戊○○所駕駛小客車之去路，此舉引起戊○○更為不滿，返家將上
    情告知其父丁○○，丁○○認癸○○欺人太甚，新仇舊恨，乃至癸○○停車處，
    按鳴癸○○小客車之喇叭（車窗未關），甫返家之丙○○聽聞喇叭聲響，即衝出
    與丁○○理論爭執，詎丁○○竟出於普通傷害之概括犯意，先推丙○○（未成傷
    ），繼而以腳踢丙○○下體，致丙○○受有外陰挫傷之傷害，癸○○見其妻遭丁○○家人欺侮，憤而自其住處持其所有之角鐵一支衝出，亦出於普通傷害犯意，
    持角鐵朝戊○○之左大腿猛力揮擊兩下，致戊○○受有左大腿浮腫瘀傷八乘二公
    分之傷害，丁○○見其子遭癸○○持鐵器傷害，迅即返家取出其所有之木製球棒
    一支（起訴書誤載為鋁棒），承前概括犯意，與戊○○、辛○○共同基於普通傷
    害犯意聯絡，由丁○○先持木製球棒由上而下，自癸○○背後，朝癸○○右肩部
    及頭部揮擊兩下，癸○○受此球棒重擊，登時癱坐於地，戊○○即乘勢將癸○○
    臉朝上壓制在牆角，並毆打癸○○之臉、頭部及身體，而在旁之辛○○亦腳踢癸○○身體，致癸○○受有頭部外傷併腦挫傷、鼻部挫傷併鼻骨骨折及鼻部開放性
    傷口二乘零點五乘零點五公分、臉部挫傷併左眉上方撕裂傷四乘零點五乘零點五
    公分、右肩挫傷併腫痛等傷害，此時在旁圍觀之鄰人壬○○見丁○○持木製球棒
    揮擊癸○○，即上前搶下丁○○手中之球棒，並趁丁○○不注意之際，基於普通
    傷害犯意，自丁○○背後，朝其右肩胛部揮擊一下，致丁○○受有右肩胛瘀血併
    腫痛五乘五公分之傷害，斯時在場之鄰居乙○○、甲○○等人紛上前勸阻，並將
    戊○○、癸○○拉開，惟癸○○心有不甘，竟跳上戊○○所駕駛之ＫＡ－八八八
    一號自小客車引擎蓋，竟踹踢前擋風玻璃，致擋風玻璃破裂損壞，足生損害於戊○○及丁○○。
二、案經被害人丙○○、戊○○、癸○○、丁○○訴由桃園縣警察局平鎮分局報請臺
    灣桃園地方法院檢察署檢察官偵查起訴。
    理  由
一、訊據被告丁○○、辛○○、癸○○、壬○○均否認有傷害行為，被告癸○○更否
    認有毀損行為，被告戊○○則坦承有傷害犯行。
二、經查：九十二年一月五日十五時三十分許，被告癸○○駕駛車號ＫＲ－八００五
    號自小客車搭載其妻丙○○欲返家，於行經龍潭鄉○○村○○路三九三巷與聯合
    新村巷道時，適被告戊○○駕駛其父所有之車號ＫＡ－八八八一號自小客車搭載
    其母辛○○及阿姨庚○○欲外出，兩車於窄巷相遇，互不相讓，因而發生口角爭
    執，嗣被告癸○○及其妻丙○○即將其所駕駛之自小客車停置於巷道，阻斷被告
    戊○○自小客車之去路而逕自返家，被告戊○○乃返家將上情告知其父被告丁○○，被告丁○○前去現場瞭解，因按鳴被告癸○○自小客車之喇叭，丙○○乃衝
    出理論，雙方因而引爆肢體衝突等情，已據被告癸○○、戊○○、辛○○及證人
    庚○○、丙○○等供證在卷，堪認屬實。
三、(一)被告丁○○傷害告訴人丙○○部分：
    訊據被告丁○○雖否認有傷害告訴人丙○○之行為，惟查：被告丁○○經被告戊○○通知到現場後，見被告癸○○自小客車停置於巷道阻擋通行，乃按鳴被告癸○○自小客車之喇叭，告訴人丙○○聞訊跑出，即與被告丁○○發生口角爭執等
    情，已據被告丁○○於偵查時供承在卷（見偵卷第五十五頁反面），被告丁○○
    嗣於推告訴人丙○○肩部一下後（未成傷），更以腳踢告訴人丙○○之下體部位
    ，致告訴人丙○○受有外陰挫傷之傷害等事實，亦據證人即告訴人丙○○證述在
    卷（見本院卷第八十九、九十三頁），並經被告癸○○供述相符（見偵卷第五十
    五頁），且有國軍八０四總醫院診斷證明書一份在卷可稽；證人甲○○雖證稱：
    被告丁○○與告訴人丙○○有發生口角爭執，被告丁○○並有推告訴人丙○○的
    左肩，但沒有毆打告訴人丙○○等語（見本院卷第一一七頁），然查，被告丁○○確有腳踢告訴人丙○○，已據告訴人丙○○指訴歷歷，且衡情雙方爭執拉扯之
    際，現場情況應甚混亂，而被告丁○○腳踢告訴人丙○○應係於瞬間之時間即已
    完成，證人甲○○或因所處之位置，或因注意之焦點，而未能確切察看，非無可
    能，且以告訴人丙○○受傷之部位，係女姓身體敏感部位，告訴人丙○○如欲誣
    指被告丁○○傷害，儘可以其身體其他部分受傷為由而為告訴，衡情應無前往醫
    院向醫師主訴該部位受傷並接受檢驗之理，因之，告訴人丙○○之指證，應可採
    信，被告丁○○否認傷害，及證人甲○○關於此部分之證詞，為本院所不採。
    (二)被告癸○○傷害告訴人戊○○部分：
    訊據被告癸○○雖否認有持角鐵揮擊告訴人戊○○左大腿之事實，惟查，被告癸○○見其妻遭被告丁○○傷害後，確有自其住處取出長約一公尺之角鐵衝出，至
    現場後，即朝告訴人戊○○之左大腿部揮擊等情，除據告訴人戊○○指訴在卷外
    （見偵卷第五十四頁反面），並經證人庚○○證述：被告癸○○拿角鐵打戊○○
    大腿一下（見偵卷第五十五頁反面、本院卷第二０六頁），證人甲○○證述：被
    告癸○○拿角鐵打了戊○○左大腿的地方一下（見偵卷第七十八頁、本院卷第一
    一八頁），證人子○○證述：有看到被告癸○○拿鐵棒打戊○○（見本院卷第一
    三三頁），證人張雪慧證述：被告癸○○拿鐵條打戊○○的大腿，不知道是那一
    隻腿，打一下或二下（見本院卷第一八三頁）及被告辛○○供述：有看到被告癸○○打戊○○（見偵卷第五十六頁）等語相符，而告訴人戊○○因被告癸○○之
    傷害行為，受有左大腿浮腫瘀傷八乘二公分之傷害，亦有敏盛綜合醫院龍潭分院
    診斷證明書一份及告訴人戊○○所提攝有受傷部位之照片五張在卷可稽，被告癸○○否認有持角鐵傷害告訴人戊○○云云，並無可採。又被告癸○○究持鐵棒揮
    擊告訴人戊○○左大腿幾下？告訴人戊○○指訴二下，而證人庚○○、甲○○證
    述一下，證人張雪慧則不能確定究為一下或二下，渠等指證雖有不一致之情，然
    以告訴人戊○○係實際被害之人，其感受應較他人為深刻，且參諸告訴人戊○○
    所提前開診斷證明書及照片所載之傷害面積八乘二公分，應非角鐵一擊所能造成
    ，因之告訴人戊○○指訴其係遭角鐵揮擊二下所致等語，較為可採。至證人丙○○證述被告癸○○無持角鐵，無傷害戊○○云云，均與事實不符，為本院所不採
    。又告訴人戊○○所提診斷證明書雖另載有：「左手無名指、小指鈍裂傷兩處」
    ，惟被告癸○○既係僅以角鐵揮擊告訴人戊○○之左大腿，則告訴人戊○○手指
    部位之傷害，應與被告癸○○之傷害行為無涉。
    (三)被告丁○○、戊○○、辛○○共同傷害告訴人癸○○部分：
    訊據被告丁○○、辛○○均矢口否認有傷害告訴人癸○○之行為，被告戊○○則
    坦承有毆打告訴人癸○○頭部及身體等語。經查：被告丁○○見其子即被告戊○○遭被告癸○○持角鐵揮傷左大腿部後，即返家拿取球棒自後朝告訴人癸○○右
    肩部及頭部揮擊兩下，癸○○受此球棒重擊，登時癱坐於地，戊○○即乘勢將癸○○臉朝上壓制在牆角，並毆打癸○○之臉、頭部，而在旁之辛○○亦腳踢癸○○，致癸○○受有頭部外傷併腦挫傷、鼻部挫傷併鼻骨骨折及鼻部開放性傷口二
    乘零點五乘零點五公分、臉部挫傷併左眉上方撕裂傷四乘零點五乘零點五公分、
    右肩挫傷併腫痛等傷害之事實，除據告訴人癸○○指訴在卷外，並據證人丙○○
    證述：丁○○拿一支球棒從癸○○後面右肩打癸○○，癸○○嘴吧就噴出血，．
    ．．後來戊○○就抱著癸○○的頭猛捶頭、臉，癸○○已經昏昏沉沉，我趕快過
    去拉癸○○起來，之後戊○○、庚○○、辛○○、己○○就圍過來，不知是誰對
    我們拳打腳踢，鄰居來幫我們拉開，辛○○被拉開後，他就跑回來踢癸○○等語
    （見本院卷第九十一、九十六、九十八、九十九、一０一頁）；證人乙○○證述
    ：有看到癸○○被打，丁○○由他家方向手持球棒衝出來就打癸○○，．．．從
    癸○○的側面打他的頭部、肩膀二下，他是由上往下打，丁○○打完癸○○之後
    ，癸○○倒地，我就衝過去阻止丁○○繼續毆打癸○○，．．．之後我去別人家
    拿衛生紙並叫人打電話報警，再出來時看到戊○○把癸○○壓在牆壁角落．．．
    戊○○用手壓癸○○的胸部，癸○○仰躺在地上，頭靠著牆壁，沒有看到戊○○
    打的動作，但癸○○臉上有流血，印象最深的是鼻子流血，好像額頭、嘴吧也有
    流血，戊○○打癸○○時沒有拿武器等語（見本院卷第六十六頁至八十三頁），
    證人甲○○證述：被告辛○○與告訴人癸○○有發生扭打（見本院卷第一二一頁
    ），證人子○○證述：癸○○拿棒子打戊○○後，之後辛○○就跟戴先生吵起來
    ，並且有扭打等語（見本院卷第一三四頁），而告訴人癸○○遭毆擊後，確受有
    上開傷害，有國軍八０四總醫院診斷證明書一份在卷可稽，足徵被告丁○○、戊○○、辛○○確有共同傷害告訴人癸○○之行為，被告丁○○、辛○○否認傷害
    及證人庚○○、己○○、張雪慧證述被告丁○○、辛○○未傷害告訴人癸○○云
    云，均與事實不符，要屬犯後卸責迴護之詞，無可採信。
    (四)被告壬○○傷害告訴人丁○○部分：
    訊據被告壬○○雖否認有傷害告訴人丁○○之行為，惟查，被告壬○○確有持告
    訴人丁○○之球棒，自告訴人丁○○背後，朝其背部揮擊一下之情，除據告訴人
    丁○○於警詢時指訴在卷外（見偵卷第十四頁反面），並經證人乙○○證述：有
    看到壬○○上前搶丁○○的球棒（見本院卷第八十三頁），證人庚○○證稱：壬○○拿球棒打丁○○，．．．打丁○○的背後（見本院卷第二一二頁），又證人
    甲○○雖證稱：有看到壬○○打丁○○的背，惟另證稱被告壬○○當時係空手云
    云（見本院卷第一二六頁），然證人乙○○、庚○○既已證述被告壬○○有搶告
    訴人丁○○之球棒，並持球棒打告訴人丁○○之背部，則證人甲○○證稱被告壬○○係空手打告訴人丁○○之背部，顯與事實不符，此或係證人甲○○記憶不全
    ，或係證人甲○○所見係被告壬○○另一未成傷之毆打行為，尚不足據為認定被
    告壬○○未持球棒揮擊告訴人丁○○背部之證據。又告訴人丁○○因被告壬○○
    以球棒揮擊其背部一下，而受有右肩胛瘀血併腫痛五乘五公分之傷害，有敏盛綜
    合醫院龍潭分院診斷證明書一份及告訴人丁○○所提攝有其右肩胛瘀腫之照片三
    張在卷可稽，被告壬○○傷害告訴人丁○○之事實，至為明確，其否認犯罪，委
    無可採。
    (五)被告癸○○損壞丁○○自小客車前擋風玻璃部分：
    訊據被告癸○○否認有跳上丁○○所有而由告訴人戊○○使用之車號ＫＡ－八八
    八一號自小客車引擎蓋上，並踹踢其前擋風玻璃致破裂之事實，辯稱其當時遭被
    告丁○○、戊○○、辛○○傷害後，昏昏沉沉的，豈有可能再跳上小客車之引擎
    蓋並踹踢前擋風玻璃云云。惟查，被告癸○○確有前揭損壞丁○○所有之自小客
    車前擋風玻璃行為之事實，除據告訴人戊○○指訴在卷外，並據證人子○○證稱
    ：我沒有看到車子被毀損，但有聽到車子被敲打的聲音（見本院卷第一四０頁）
    ，證人甲○○證述：癸○○被打後，他有短暫時間有恍惚，之後爬起來有跟辛○○發生扭打，．．．之後又站在張家車子的引擎蓋上踢擋風玻璃（見本院卷第一
    二０頁），證人庚○○證述：有看到被告癸○○踹自小客車玻璃，玻璃有開花白
    白的等語（見本院卷第二一八頁），而丁○○所有之ＫＡ－八八八一號自小客車
    前擋風玻璃確有破裂毀損之情，有照片二張及修復收據、保養工作單各一紙在卷
    可佐，自足生損害於小客車之所有人丁○○及使用人戊○○，被告癸○○否認毀
    損自小客車之前擋風玻璃云云，並無可採。
四、按刑法上「共同正犯不限於事前有協議，即僅於行為當時有共同犯意之聯絡者，
    亦屬之」（最高法院三十年上字第八七０號判例要旨參照），又「共同正犯之成
    立，祇須具有犯意之聯絡，行為之分擔，既不問犯罪動機起於何人，亦不必每一
    階段犯行，均經參與（同院三十四年上字第八六二號判例意旨參照）。又「共同
    正犯，應對犯罪之全部事實負責（同院六十四年台上字第二六一三判例意旨參照
    ）。被告丁○○因見被告癸○○以角鐵揮擊其子即被告戊○○之左大腿部二下，
    基於護子心切，亦返家拿取球棒揮擊被告癸○○之頭、右肩部，癸○○不支倒地
    後，被告戊○○即將被告癸○○壓制在牆角，毆打被告癸○○之頭、臉部，而被
    告辛○○亦基於報復之心，亦腳踢被告癸○○等情，已如前述，被告丁○○、戊○○、辛○○於傷害被告癸○○之過程中，於事前彼此間雖無共謀傷害被告癸○○之意，惟於被告癸○○以角鐵揮擊被告戊○○後，被告丁○○返家拿取球棒揮
    打被告癸○○，而被告戊○○、辛○○亦緊接為傷害被告癸○○之行為，渠等間
    自係基於一個傷害被告癸○○之默示合意，而為數傷害行為，自有共同之犯意聯
    絡，即應就傷害被告癸○○之全部犯罪事實，負其責任。
五、又按「凡財產法益被侵害時，其財產之所有權人固為直接被害人，即對於該財產
    有事實上管領力之人，因他人之犯罪行為而其管領權受有侵害者，亦不失為直接
    被害人（本院四十二年台非字第十八號判例參照）。原確定判決既認定告訴人對
    於上開房屋有使用收益權而有事實上管領力之人，被告毀損該房屋大門上之鐵片
    等物，自屬犯罪行為之直接被害人，依刑事訴訟法第二百三十二條之規定，自得
    為告訴。原確定判決依告訴人之告訴，認被告牽連犯有刑法第三百五十四條、第
    三百零六條第一項之罪，乃從一重之刑法第三百五十四條論處被告罪刑，其適用
    法律，自難謂有違誤。」（最高法院九十二年度台非字第六一號判決意旨參照，
    同院九十年度台非字第九七號亦為相同意旨）。查車號ＫＡ－八八八一號自小客
    車為被告丁○○所有等情，為被告丁○○供承屬實，惟案發當時，既係由被告丁○○之子即被告戊○○使用，被告戊○○對於該自小客車自為事實上之管領力之
    人，被告癸○○毀損該自小客車之前擋風玻璃，致使戊○○之使用監督權受侵害
    ，則戊○○就被告癸○○毀損小客車擋風玻璃之行為提出告訴，難謂其告訴不合
    法。
六、綜上所述，本件被告丁○○、癸○○、戊○○、壬○○、辛○○之犯行，均事證
    明確，堪予認定，應予依法論科。
七、核被告丁○○、戊○○、辛○○、癸○○、壬○○所為，均係犯刑法第二百七十
    七條第一項之傷害罪；被告癸○○另犯刑法第三百五十四條之毀損罪。被告丁○○、戊○○、辛○○就傷害告訴人癸○○部分，有犯意聯絡與行為分擔，均為共
    同正犯。被告丁○○先後二次傷害行為，時間緊接，方法相同，所犯係構成要件
    相同之罪，顯係基於概括犯意為之，應依刑法第五十六條規定，論以連續犯一罪
    ，並從一情節較重之共同傷害犯行論處，並加重其刑。被告癸○○所犯傷害罪、
    毀損罪二罪間，犯意各別，行為互殊，應予分論併罰。爰審酌被告丁○○、戊○○、辛○○、癸○○及被告壬○○等人，僅因車輛狹路相逢，互不退讓，致引發
    爭執，被告癸○○竟持角鐵朝被告戊○○之左大腿部重擊，而被告丁○○亦持球
    棒朝被告癸○○之肩部及頭部揮擊，致被告戊○○、癸○○分別受有如前所述之
    傷害，被告丁○○、癸○○之手段明顯殘暴，而被告壬○○與被告丁○○及被告
    癸○○兩家間之衝突本不相關，僅因見被告丁○○手持球棒揮擊被告癸○○，始
    搶下被告丁○○手中之球棒，並以該球棒揮擊被告丁○○之右背肩，其惡性尚屬
    輕微，及被告丁○○、辛○○、癸○○、壬○○於犯罪後對於具體明確之事實，
    仍飾詞狡卸，否認犯罪，毫無悔意，併審酌被告戊○○坦承犯行，態度良好等一
    切情狀，分別量處如主文所示之刑，並均諭知易科罰金之折算標準，以示儆懲。
    末查，被告戊○○、壬○○均未曾受有期徒刑以上刑之宣告，有臺灣高等法院被
    告戊○○、壬○○全國前案紀錄表一份在卷可稽，渠等因一時失慮，致罹刑章，
    經此偵審程序，當知所警惕，信無再犯之虞，本院認所宣告之刑以暫不執行為適
    當，爰均併諭知宣告緩刑二年，以啟自新。
八、被告癸○○持以傷害告訴人戊○○所使用之角鐵一支及被告丁○○、戊○○、辛○○共同傷害告訴人癸○○所使用之球棒一支雖均未扣案，惟該角鐵、球棒既分
    別係被告癸○○、丁○○由其住處取出，其分別為被告癸○○及被告丁○○、戊○○、辛○○所有供犯傷害罪所用之物，應無疑義，雖未扣案，惟既無證據證明
該角鐵及球棒已滅失，自均應依刑法第三十八條第一項第二款規定，宣告沒收。
據上論斷，應依刑事訴訟法第二百九十九條第一項前段，刑法第二十八條、第五十六
條、第二百七十七條第一項、第三百五十四條、第四十一條第一項前段、第七十四條
第一款、第三十八條第一項第二款，罰金罰鍰提高標準條例第一條前段、第二條，判
決如主文。
本案經檢察官郭靜文到庭執行職務。
中      華      民      國      九十三      年    六      月    二十三  日
                                      臺灣桃園地方法院刑事第九庭
                                            審判長法  官  林明洲
                                                  法  官  林春鈴
                                                  法  官  黃斯偉
右正本證明與原本無異。
如不服本判決，應於判決送達後十日內向本院提出上訴狀( 應附繕本 )，上訴於
臺灣高等法院。
                                                  書記官  李珈慧
中      華      民      國      九十三      年    六      月    二十三  日
論罪法條之依據：
中華民國刑法第三百五十四條
毀棄、損壞前二條以外之他人之物或致令不堪用，足以生損害於公眾或他
人者，處二年以下有期徒刑、拘役或五百元以下罰金。
中華民國刑法第二百七十七條
(普通傷害罪)
傷害人之身體或健康者，處三年以下有期徒刑、拘役或一千元以下罰金。
犯前項之罪因而致人於死者，處無期徒刑或七年以上有期徒刑；致重傷者
，處三年以上十年以下有期徒刑。
